臺灣高等法院臺中分院刑事判決　　　　94年度上訴字第1093號
上　訴　人　臺灣苗栗地方法院檢察署檢察官
上　訴　人
即　被　告　丁○○
　　　　　　　　　　國民
指定辯護人　本院公設辯護人　乙○○
上列上訴人等因被告強盜案件，不服臺灣苗栗地方法院中華民國
94年4月14日第一審判決（民國93年度訴字第106號，起訴案號：
臺灣苗栗地方法院檢察署92年度偵字第4578號），提起上訴，本
院判決如下：
    主   　 文
上訴駁回。
    事 　   實
一、丁○○素行不佳，有妨害兵役、多次違反麻醉藥品管理條例
    、違反動產擔保交易法、妨害公務、竊佔、違反廢棄物清理
    法、恐嚇等多項前科紀錄，期間曾於民國（下同）88年12月
    7日，因竊佔案件，經台灣新竹地方法院判處有期徒刑7月，
    於89年5月29日判決確定；又於89年12月13日，因違反廢棄
    物清理法案件，經本院判處有期徒刑1年2月，於90年1月20
    日判決確定；又於90年6月8日，因恐嚇案件，經原審法院判
    處有期徒刑1年，於90年9月20日撤回上訴並確定；嗣上開三
    案件，於91年12月23日，經同院裁定其應執行刑為有期徒刑
    2年7月，於92年7月2日假釋出獄付保護管束，並於93年1月
    25日縮刑期滿執行完畢。
二、丁○○於假釋中猶不知悔改，因於92年10月間拿新台幣（下
    同）10萬元給丙○○，向丙○○購買第二級毒品安非他命，
    丙○○卻一再拖延不給，經丁○○再三催討，丙○○仍置之
    不理，丁○○思欲以自力救濟手段，向丙○○索回上開價金
    ，乃與姓名年籍均不詳年約三十歲左右綽號「阿兵」、「豆
    仔」之成年男子，基於妨害自由及普通傷害之犯意聯絡，於
    92 年10月22日晚上9時許，從其苗栗縣造橋鄉平興村坪埔6
    號住處出發，由綽號「阿兵」及「豆仔」之成年男子攜帶開
    山刀及鋁棒各1支，「阿兵」並攜帶其所有膠帶（即膠布）
    二捲。步行前往位於同村坪埔11號丙○○之租屋處，丙○○
    與其同居女友戊○○正在客廳泡茶，丁○○與「阿兵」及「
    豆仔」進入客廳內，「阿兵」即用膠帶把客廳大門綁住，戊○○見到丁○○進來，即起身走進房間內，丁○○見到客廳
    桌上有一包半兩市價約2萬元之安非他命，即質問丙○○說
    ：「明明有安非他命為何說沒有。」等語，而與丙○○發生
    爭執，綽號「阿兵」及「豆仔」之男子分持開山刀及鋁棒亦
    進入屋內押住丙○○，並由「阿兵」拿其所有膠帶要綑綁丙○○之雙手遭丙○○掙脫，持開山刀之男子即持刀砍丙○○
    ，丙○○用左手阻擋時，其左手被砍到，另一持鋁棒之男子
    則以鋁棒毆打丙○○之雙腳，致丙○○因此受有左手裂傷、
    兩下肢多處皮下瘀血等普通傷害，在房間內之戊○○聽到聲
    響走出來察看，看見丙○○流血，很生氣質問丙○○：「你
    在外面到底欠人家多少錢」等語，並向丁○○表示：「如果
    丙○○有欠你們錢，多的話我沒辦法，如果在2萬元以內，
    我可以先墊」等語，拿開山刀的男子就押戊○○進房間內，
    丙○○隨後亦被押進房間內，持開山刀之男子將戊○○推倒
    在床上，一手按住戊○○頭部，一手拉戊○○的腳，告訴戊○○：「趕快拿出來，跟妳保證，只領2萬元，不會領多」
    等語，戊○○不得已將其子葉志敏之郵局提款卡（帳號
    000000 -0），交給持開山刀的男子，持開山刀之男子為逼
    問戊○○密碼，乃對戊○○恫嚇稱：「快說，再囉唆我就砍
    妳腳筋。」等語，戊○○因此心生畏懼，而被迫說出密碼，
    持開山刀之男子再將該張提款卡轉交給丁○○，丁○○留下
    綽號「阿兵」、「豆仔」之男子看守丙○○、戊○○，而以
    此方式同時私行拘禁丙○○、戊○○二人在房間內，丁○○
    則持丙○○放在桌上之汽車鑰匙，駕駛丙○○使用之車牌號
    碼7P－52 11號白色ＢＭＷ廠牌自用小客車，前往造橋郵局
    提領8萬元，認為足以抵償之前所交付之10萬元安非他命價
    款後，再開車返回丙○○之租屋處，將車輛及提款卡還給丙○○、戊○○，帶著半兩安非他命及8萬元現金，與綽號「
    阿兵」、「豆仔」之男子揚長離去，並將丙○○之汽車鑰匙
    丟棄在造橋消防隊旁邊，丙○○打電話給丁○○索討鑰匙，
    丁○○告知丟棄地點後，丙○○前往找尋約1、2個小時始找
    到，丙○○隨後去頭份鎮重光醫院包紮傷口，另向苗栗縣警
    察局竹南分局造橋分駐所報案，並將丁○○作案用之膠帶2
    捲交給警方予以扣案。
三、案經被害人丙○○、戊○○訴由苗栗縣警察局頭份分局報請
    臺灣苗栗地方法院檢察署檢察官偵查起訴。
    理 　   由
一、訊據上訴人即被告丁○○固坦承有與綽號「阿兵」、「豆仔
    」之男子到丙○○住處，向丙○○要回10萬元之行為，但矢
    口否認有何持開山刀傷害丙○○，並向丙○○及戊○○強取
    錢財之犯行，辯稱：案發當日我與綽號「阿兵」、「豆仔」
    之男子只有帶鋁棒，沒有帶開山刀及用膠帶綑綁丙○○，戊○○見到後說要幫丙○○還這筆錢，就拿提款卡給被告去領
    錢等語。經查：
（一）被告丁○○有上開犯行，除據被害人丙○○、戊○○二人
      於警詢時指訴綦詳外，並以證人身分於檢察官偵查中及原
      審法院審理時證述如下：
（１）證人即被害人丙○○於92年12月22日偵查中向檢察官證述
      ：「我在平埔養雞那邊，被告就進來我養雞處，˙˙，他
      進來約隔1、2分又二個人進來，一人拿開山刀，一人拿鋁
      棒，被告叫拿開山刀的人將我雙手用膠帶往前綑綁起來，
      我有掙脫一次，我問他們為何要這樣，他們就用開山刀砍
      我的左手掌，我有被劃到流血，˙˙˙，在裡面的戊○○
      有跑出來，˙˙˙，之後被告他們就叫我到房間控制我˙
      ˙˙，之後戊○○告訴我她的˙˙˙金融卡被拿走到造橋
      農會領了 8萬元，過程中，其中一個比較矮的人有拿鋁棒
      敲我的腿造成我受傷，過程中一個拿鋁棒，一個拿開山刀
      ，我根本無法反抗。」˙˙˙「我被打倒在地上時，戊○○問我欠人家多少錢，˙˙˙，後來戊○○被押住，一個
      踢她屁股，逼她拿出提款卡及密碼，戊○○只好交出來，
      之後被告開我的車出去領錢，留下二個人看守我們，過了
      10幾分鐘被告才回來。」等語明確（見偵查卷第61頁）；
      復於94年3月31日在原審法院接受交互詰問時證述： 「（
      問：請說明當天案發的經過？）當天我坐在客廳，被告進
      來，後來有進來兩個，一個拿開山刀，一個拿鋁棒。」、
      「（問：當時戊○○在哪邊？）好像在房間。」、「（問
      ：戊○○沒有看到他們進來？）我不知道。」、「（問：
      他們進來後說什麼？）他們說要錢，我說沒有錢，他們說
      要把我綁起來，我掙脫不要，我沒有錢，就拿開山刀、鋁
      棒比著我，用膠帶把我手綁起來，先押我到房間角落，我
      就苦苦哀求，有事好談，拖延時間，看是否有人進來，拿
      刀的人就拿刀砍我，我用手去擋就被砍到，拿鋁棒的人也
      打過來，打我的腳，一打很痛，我就跪下來。」、「（問
      ：哪裡受傷？）手掌。」、「（問：這時他們有說什麼嗎
      ？）就是要錢。」˙˙˙「（問：後來呢？）他們三個把
      我、戊○○押進房間搜。」、「（問：被告有進去嗎？）
      被告是否有押我進去房間，還是在房門外看守，我忘記了
      。」、「（問：這時候，戊○○有無跟你講什麼？）有，
      她說我有無欠人家錢，有欠人家錢就還錢，˙˙˙。」、
      「（問：然後呢？）他們就跑出來，戊○○看我手流血，
      就拿金融卡出來，戊○○說要出去領，他們不肯，說一定
      要他們自己去領，所以戊○○把金融卡、密碼告訴他們。
      」˙˙˙「（問：是否知道被領走多少？）要問戊○○，
      我記得好像是8萬元。」˙˙˙「（問：你說他們有拿戊○○的提款卡去領，如何領？）我在房間怎麼會知道，被
      告開我的車去領的。因為另外兩個人在房間押我，鑰匙是
      他們逼我拿給被告，逼我的人好像是被告。」、「（問：
      開你的車子去領？）對。」、「（問：你的車子有開回來
      嗎？）有。」、「（問：你的車號是7P－5211？）是。」
      、「他們當時確實是開我的車子出去，因為當時我有聽到
      車聲，他們將車鑰匙丟在造橋鄉消防隊附近。」、「（問
      ：後來他們有把車子開回到你的租屋處？）有。」、「（
      問：鑰匙在哪裡？）我打電話找被告，他告訴我鑰匙丟在
      造橋鄉消防隊附近，我去找了1、2個小時，後來在離消防
      隊附近的高速公路產業道路找到的。」˙˙˙「（問：當
      天有無人用膠帶綁你？）有。」、「（問：何人？）另外
      兩個。」˙˙˙「（問：他們搜你身體時，有無拿刀架住
      你？）沒有。」、「（問：用膠帶綑綁你，是在拿錢之前
      ，還是之後？）之後，他們一進來要綁我，我不讓他們綁
      ，在綁我之前，我已經被打過了，他們綁了我2、3次，他
      們拿刀子、鋁棒站在旁邊，較矮的那個搜我身體。」、「
      （問：膠帶是你住處的，還是他們帶過來的？）他們帶過
      來，是透明的寬膠帶。」、「（問：膠帶是否有交給警察
      ？）有。」、「（問：幾捲？）不只1捲。」、「（問：
      開山刀的形狀？）稍微有印象。」、「（問：長度？）66
      公分（證人用手比出長度，通譯用尺丈量）」、「（問：
      鋁棒長度？）57公分（證人用手比出長度，通譯用尺丈量
      ）。」、「（問：被告如何押你進房間？）拿兇器那兩個
      人，其中一個人叫我進去，並用手推我進去。」等語明確
      （見原審法院94年3月31日審判筆錄）。
（２）證人即被害人戊○○於93年3月4日偵查中向檢察官證述：
      「 （問：92年10月22日晚上9點多有無在造橋鄉平興村坪
      埔11號與丙○○在一起？）有。」、「（問：當天晚上發
      生何事？）丁○○來找丙○○，我進去裡面房間看電視，
      隔沒多久我有聽見外面有乒乒乓乓的聲音，我走出來有看
      見二名一高一矮的男子，拿著鋁棒球棍及開山刀或是武士
      刀及報紙包著的東西在打丙○○，當時丙○○的手有流血
      ，丙○○他被押在牆角，其中一名男子要我進去房間要我
      不要動，說我若有動要拿刀砍我，我只聽見他們要丙○○
      將錢拿出來，˙˙˙，當場我問丙○○你到底欠人家多少
      錢，˙˙˙，對方還一直說錢拿來，˙˙˙，後來一個高
      高的要我將錢拿出來，他當時拿一支類似開山刀的將我押
      到房間去，我跟他說我真的沒有錢，˙˙˙，丁○○在外
      面押著丙○○，另二個就到我房間去搜，˙˙˙，當時他
      們在搜時，我不能反抗，其中一個說我若反抗要剁我腳筋
      ，後來丁○○拿走我的提款卡且逼問我密碼，他要我快說
      ，再囉唆我就砍妳腳筋，我不得已才說出密碼，他們知道
      密碼後，丁○○就開丙○○的汽車去領錢，丁○○他去領
      錢時，另二名男子在現場控制我們，約過半小時丁○○才
      回來，我的存款有8萬5千元，被丁○○提領了8萬元。 」
      、「（問：過程中丙○○有無被綁起來？）有，他們用膠
      帶綁雙手，且當時丙○○已經受傷。」、「（問：妳有無
      受傷？）我腳有被拉，但沒什麼傷。」、「（問：他們走
      後現場有無留下作案工具？）綑綁的膠帶。」等語明確（
      見偵查卷第97頁至第98頁） 。復於94年3月31日在原審法
      院接受交互詰問時證述：「（問：請說明92年10月22日案
      發當時情形？）原本我跟丙○○在客廳聊天，被告來找丙○○，我跟被告不是很熟，他也是住在我們租房子的地方
      附近。」、「（問：案發地點是你們租屋處？）是丙○○
      租的，我住在那邊。」、「（問：被告也是住在附近？）
      是，同一條路。」、「（問：是否知道被告與丙○○的關
      係嗎？）我只知道他們互相認識。」、「（問：妳跟丙○○在客廳聊天，被告進來？）對，我想他們男人在談事情
      ，我就進去房間，後來我聽到吵架聲音，我就從房間出來
      看，看到除了他們兩人外，又多了兩個男人，一個拿球棒
      ，一個拿著好像開山刀的東西用報紙包著，被告站在旁邊
      ，被告是空手，他們對丙○○施暴，拿球棒的男子比較矮
      ，用球棒一直打丙○○身體、腳，丙○○有流血。」、「
      （問：球棒是何材質？）我不太清楚，可以聽到打擊的聲
      音，聽起來很恐怖。大約56公分（經證人當庭比出球棒的
      長度，由通譯丈量）。」、「（問：除了拿球棒的人在打
      ，還有何人？）我出來看到丙○○虎口已經流血，我沒有
      看到拿開山刀的男子砍丙○○。」、「（問：被告這時有
      無說什麼話？）他有說，但我不知道他說什麼，好像說叫
      丙○○把錢拿出來，我很生氣，就問丙○○在外面到底欠
      多少錢。」˙˙˙「（問：然後呢？）我就一直問丙○○
      ，到底欠人家多少錢，他就說沒有，沒有欠人家錢。」、
      「（問：有無講其他的？）沒有。」˙˙˙「（問：後來
      是拿刀的人押妳進房間？）對。」、「（問：被告跟拿球
      棒的人在外面？）是。」˙˙˙「（問：押妳進房間後呢
      ？）搜我皮包、房間，沒有搜到東西。」、「（問：妳不
      是已經表示要還2萬元嗎，還直接押妳到房間？） 被告說
      那你錢拿來，我說是因我孩子的提款卡在我這邊，我要出
      去領才有，被告說哪有可能放我出去領，讓我報警，我說
      怎麼可能報警，就押我到房間，高的人就押我在床上，說
      要剁我腳筋，丙○○說男孩子的事，不要牽扯到女生，他
      們才把我放開。」˙˙˙「（問：後來呢？）他們沒有搜
      到東西，很生氣，我就說我只能給你們2萬元， 多的沒有
      ，高的就說，趕快拿出來，跟妳保證，只領2萬元， 不會
      領多。不得已我就把提款卡拿給他，由被告出去領。我跟
      丙○○被另外兩個人控制在房間內，被告開丙○○的車出
      去領款，在被告出去提款的中間，他們還有用電話聯絡。
      怕我聽到，接電話還跑到廚房那邊接聽。」、「（問：被
      告開丙○○的車出去，情形？）鑰匙放在桌上，拿來就出
      去，我沒有看到拿鑰匙的過程。」、「（問：丙○○的車
      號是7 Ｐ─5211，白色ＢＭＷ？）是。」、「（問：平常
      何人在開？丙○○。」、「（問：另外兩人如何控制你們
      ？）把房間鎖起來，只有我們兩個在房間。他們兩個看著
      我們，他們有問我的小孩多大，這樣的聊天，他說跟我保
      證只有領2萬元，一下子被告就回來。」˙˙˙「（問：
      最後車子有無開走？）沒有，但鑰匙拿到造橋要往大坪那
      個地方去丟。他們走後，我就趕快拿提款卡去查，結果只
      剩5千多元，我回去就問丙○○，你交這個是什麼朋友，
      丙○○就叫我帶他出去找鑰匙，結果在離造橋鄉公所約
      200 公尺的高速公路旁的護坡上找到。」、「（請審判長
      提示偵卷第37頁，問：是否妳提款卡的領錢紀錄？）是。
      」、「（問：事實上，被告領了8萬元後，還剩5千9百53
      元？）對。」˙˙˙「（問：當天晚上有看到丙○○拿水
      果刀削水果？）沒有，我那邊沒有水果刀。」˙˙˙「（
      問：被告他們如何押你進房間？）他們手上拿開山刀，其
      中拿開山刀的人，一手拿著刀，一手把我推進房間。」、
      「（問：拿開山刀的人，如何把你押在床上？）那個人用
      手把我推倒，一手押住我的頭，一手拉住我的腳，那個人
      很高，刀子如何放我不知道，因我被他押住。」、「（問
      ：押多久？）我不曉得，我說你們把我腳筋剁了，還是一
      樣，我不可能拿出來。丙○○就開口說，那是男孩子的事
      ，押住我在床上，大約有3、4分鐘。」、「（問：拿開山
      刀的人把妳推到房間，其他二人在作什麼？）拿球棒的人
      把丙○○押到房間的角落，被告站在房間裡面看。」、「
      （問：後來提款卡是妳交給何人？）我從口袋拿出來，被
      告就拿走了。」、「（問：拿出提款卡，人躺在床上嗎？
      ）我已經站起來，在房間裡。」、「（問：妳掏提款卡時
      ，拿開山刀的人有何舉動？）他從背後抓住我的身體，不
      讓自由走動，連我要抽菸，也不讓我抽菸。」等語（見原
      審法院94年3月31日審判筆錄）。
（３）又被害人丙○○確實受有左手裂傷、兩肢多處皮下瘀血等
      普通傷害，有重光醫院診斷證明書1 紙在卷足憑（參見偵
      查卷第67頁）。至被害人丙○○之左手裂傷，可能是銳器
      傷，此亦有重光醫院93年10月27日重光醫（社）字第 469
      號函1 紙在卷可參，故被害人丙○○稱其左手係遭開山刀
      砍傷應是實情。此外復有造橋郵局查詢最近交易詳情1 紙
      、現場照片8幀、現場圖1紙在卷足憑（見偵查卷第37頁至
      第42頁） ，及膠帶2捲扣案足資佐證。是被告丁○○上開
      辯解，應係事後卸責之詞，不足採信。
（二）至公訴人認為被告丁○○有強盜被害人丙○○、戊○○二
      人之財物乙節，惟訊據被告丁○○堅決否認其有強盜之犯
      行，辯稱：丙○○與戊○○同居，也是販賣安非他命之合
      夥人，我曾多次向丙○○購買安非他命，有時候是戊○○
      拿給我的，案發前我拿10萬元向丙○○購買安非他命，結
      果丙○○一直拖，我催討好幾次，丙○○仍不給，案發當
      日我在家裡告知綽號「阿兵」、「豆仔」之友人上情，他
      們二位說要幫我要回10萬元，所以才一起前去丙○○租處
      ，我進門看到桌上有半兩市價約2萬元之安非他命， 才會
      質問丙○○為何不給，並拿走該半兩安非他命，而戊○○
      說要代其同居人丙○○償還，我才去郵局提領8萬元， 我
      認為金額已經夠清償，餘額5千餘元就不再提領， 而將提
      款卡還給戊○○，我沒有要強盜丙○○、戊○○之財物等
      語。
（１）按「犯罪事實應依證據認定之，無證據不得認定犯罪事實
      。」刑事訴訟法第154 條第1 項定有明文。次按，「刑事
      訴訟法係採自由心證主義，對於認定犯罪事實所憑之證據
      種類並未設有限制，被害人之陳述與事實相符，固亦得採
      為認定犯罪事實之證據，然而其為訴訟上之證明，仍應調
      查其他補強之證據，以證明其陳述確有相當之真實性，而
      為通常一般人均不致有所懷疑，始得據為有罪之認定。」
      （最高法院83年度台上字第3411號判決要旨參照）、「認
      定犯罪事實所憑之證據，雖不以直接證據為限，間接證據
      亦包括在內；然無論直接或間接證據，其為訴訟上之證明
      ，須於通常一般之人均不致於有所懷疑，而得確信其為真
      實之程度者，始得據之為有罪之認定，倘其證明尚未達到
      此一程度，而有合理性懷疑之存在時，事實審法院復已就
      其心證上理由予以闡述，敘明其如何無從為有罪之確信，
      因而為無罪之判決者，亦不得據以自己片面之觀點，遽指
      其為違法。」（最高法院76年度台上字第4986號判例要旨
      參照）。又刑法第330條、第328條之強盜罪，係以行為人
      有不法所有之意圖為其構成要件，倘行為人雖有強取財物
      之行為，而其目的係在索討債務，自難謂其有何不法意圖
      ，尚難認定應成立強盜罪，合先說明。
（２）本件被告丁○○動手取走被害人丙○○、戊○○之財物，
      是否出於強盜之目的？還是單純出於自力救助要取回10萬
      元之安非他命價款？應從下列證據加以推敲：
      本案被告丁○○迭於警詢時及偵查、審理中，均供稱本
　      案發生之緣由，係因其以10萬元價格向丙○○購買安非
        他命所引起之債務糾紛，而被害人丙○○及戊○○則始
        終否認本件與安非他命買賣糾紛有關。倘若被害人丙○○、戊○○二人均無毒品前科，自難僅憑被告丁○○一
        人以10萬元購買安非他命未給作為藉口之陳述，遽認被
        告丁○○所述為真實，然事實上本案被害人丙○○不僅
        曾有毀損、妨害風化、妨害自由等多項前科紀錄，且於
        81 年間及86年間，各因違反麻醉藥品管理條例案件，
        經法院分別判處有期徒刑7月、4月；另被害人戊○○不
        僅亦有偽造文書、賭博等多項前科紀錄，甚至曾因非法
        吸用安非他命及販賣安非他命，經法院分別判處有期徒
        刑6 月、5年2月確定後，於86年8月30日經台灣高等法
        院裁定定其應執行為有期徒刑5年4月，於90年3月29日
        假釋出獄後，又於90年11月9日，因販賣第2級毒品，經
        台灣高等法院90年度上訴字第3062號判處有期徒刑5年4
        月，又因多次施用第二級毒品案件，經送觀察、勒戒及
        強制戒治處分，於93年3月23日經原審法院92年度易字
        第522號判處有期徒刑6月確定，現尚在台灣台中女子監
        獄執行中，有上開刑事判決正本、影本二件及台灣高等
        法院被告全國前案紀錄表在卷足憑（見原審法院審理卷
        第44頁至第54頁、第63頁至第78頁及本院卷第62頁至第
        67 頁）。可見被告丁○○辯稱其向被害人丙○○以10
        萬元購買安非他命，尚非全屬無據。況本案被告丁○○
        所述若屬真實，則被害人丙○○亦坦承當可能被追訴販
        賣安非他命罪嫌，此重刑之罪，當為被害人丙○○所深
        知，被害人丙○○自會極力否認，此不僅為意料中之事
        ，且為人之常情，不能因被害人丙○○否認有此事，即
        認被告丁○○所言全無可採。另被告丁○○稱被害人丙○○、戊○○有同居關係，已據被害人丙○○自承在卷
        （見原審法院94年3月31日審判筆錄第17頁、第34頁）
        ，然被害人戊○○對此卻加以否認（見原審法院94年3
        月31日審判筆錄第3頁），可見被害人戊○○向本院為
        虛偽不實陳述，應可令人合理懷疑是否要撇清與丙○○
        之關係，參以被害人戊○○於接受交互詰問時所證稱：
        我出來看到丙○○虎口已經流血，我沒有看到拿開山刀
        的男子砍丙○○，被告有說，但我不知道他說什麼，好
        像說叫丙○○把錢拿出來，我很生氣，就問丙○○在外
        面到底欠多少錢等語（見原審法院94年3月31日審判筆
        錄第5頁），衡諸常情，若是有人持刀衝進家裡喝令同
        居人將錢財交出來，如未說明有債權債務關係，衡情一
        般人當會以為係發生搶案，然被害人戊○○當時卻異於
        常人，甚至氣憤地質問同居人丙○○是否欠人債務，並
        要同居人丙○○清償，凡此不合常理之舉動，在在顯示
        被害人戊○○在本案中絕對有隱瞞部分實情，其對同居
        人丙○○是否有在販賣安非他命，絕非全然不知。
      被害人丙○○雖稱被告丁○○拿走其皮包內之 1萬3千8
        百元現金，及車號7P-3411號自用小客車內零錢6百多元
        ，然此僅係被害人丙○○一人所言，被害人丙○○並未
        提出足以令人相信其皮包內及車內有上開數目之現金，
        至被害人戊○○雖曾於警詢時陳稱：「他們一直毆打丙○○並且叫他把錢拿出來，接著丁○○就自己動手在丙○○褲子口袋內拿出皮包，內有現金1萬多元， 當丁○○拿到錢後就把皮包丟掉」等語（見偵查卷第19頁背面
        ），然被害人戊○○於原審法院審理時卻證稱：「（丙○○有受到什麼財物損失？）他說我身上的錢也被拿走
        1萬多。」、「（問：有看到嗎？）沒有。」、「 （問
        ：確定？）我是聽丙○○講的。」等語（參見原審法院
        94年3月31日審判筆錄第10頁） ，被害人戊○○既未親
        眼目睹被告丁○○有從丙○○皮包拿走1萬多元， 其於
        警詢時之陳述應係聽自丙○○所述，尚難以此遽認被害
        人丙○○當時皮包內確實有1萬3千8百元。 另被害人戊○○雖稱其皮包內2萬元現金被拿走等語， 然此亦僅係
        被害人戊○○一人所言，被害人戊○○並未提出足以令
        人相信其皮包內有上開數目之現金， 則皮包內是否有2
        萬元之現金，已足以令人起疑，而被害人戊○○於原審
        法院審理中既證稱：伊皮包是放在房間置物櫃，伊沒有
        看到其他二人在現場有把錢交給被告，亦沒看到該二人
        跟被告提到有拿到2萬元等語（見原審法院94年3月31日
        審判筆錄第7頁），可見被告丁○○並未拿走被害人戊○○所稱之2萬元現金。故既無從證明被告丁○○有取
        走被害人丙○○、戊○○所稱上開金額之現金，被告丁○○此部分之犯罪行為，自屬無從證明。
      依被告丁○○於原審法院審理時所述，從小即與被害人
        丙○○認識，被害人丙○○是其舅舅之國小同學等語；
        又被告丁○○居住地點造橋鄉平興村坪埔6號與被害人
        丙○○、戊○○同居之處所坪埔11號，相隔僅約百公尺
        ，被告丁○○案發前曾多次去過被害人丙○○之租屋處
        等情，已據被告丁○○及被害人丙○○、戊○○向原審
        法院陳述甚明（見原審法院93年3月31日審理卷第3頁、
        第17頁、第27頁、第34頁、第35頁）。被告丁○○與被
        害人丙○○既是鄰居，又是舊識，應可確定，而衡諸常
        情，強盜者欲對認識之人搶劫時，為恐身分曝光，每每
        隱身幕後，萬不得已須親自為之，亦往往以頭套或蒙面
        方式為之，並備妥作案及逃亡之交通工具，然本案被告
        丁○○卻反其道而行，不僅徒步前往案發地點，且毫不
        掩飾其面目，若謂其有強盜之犯意，實在難以令人置信
        。況被害人丙○○之租屋處，非但是老式之三合院，且
        房內傢俱擺設破舊不堪，有上述照片在卷足憑，被告丁○○不選擇富豪之家下手，反挑居住在如此環境下之人
        強盜財物，更是令人覺得不可思議，故被告丁○○辯稱
        其絕非強盜財物，並非無稽。
      被告丁○○於案發當日晚上，持被害人戊○○之子葉志
        敏所有郵局提款卡，前往造橋郵局提款機提款2 次，每
        次提領現金4萬元，共提領8萬元，帳戶內結餘5953元，
        有前述造橋郵局查詢最近交易詳情在卷足參，而原審法
        院向中華郵政股份有限公司苗栗郵局函查，有關郵局之
        提款機每日可領額度之最高限額有多少，經該郵局函覆
        稱：「跨行提款每次不逾2萬元每日不逾6萬元，本公司
        儲戶每次不逾6萬元每日不逾10萬元。」有該郵局93年
        10月28日苗營字第0935000806號函1紙在卷足憑（見原
        審法院審理卷第98頁），該張提款卡內既然有現金
        85953元可以提領，倘被告丁○○意在強盜被害人戊○○財物，將全部存款提領出來花用猶恐不及，豈可能留
        下5千多元，再將提款卡還給被害人戊○○？故被告丁○○向原審法院供稱：「（問：是否拿戊○○的提款卡
        去領錢？）有。」、「（問：領多少？）8萬元。」、
        「（問：當時領了8萬元，是否知道還有餘額？）知道
        。」、「（問：知道還有5千元，為什麼沒有多領？）
        那不是我的錢，我的目的是10萬元，我拿了半兩安非他
        命，加上8萬元就夠了，所以我沒有再領。」等語明確
        （參見原審法院94年3月31日審判筆錄第36頁、第37頁
        ）。可見被告丁○○於案發當時心裡所想，不過是要取
        回交給被害人丙○○10萬元之安非他命價金，而案發當
        時，被告丁○○既已從被害人丙○○租屋處取走約半兩
        市價約2萬元之安非他命，被告丁○○方會在提款卡內
        尚有5千多元可提領之情況下，卻只提領8萬元以作為被
        害人丙○○應該償還所積欠10萬元之用，故被告丁○○
        持被害人戊○○之子提款卡提領現金8萬元，主觀上應
        是要追討債務。雖然有人會質疑被害人戊○○與被告丁○○並無債權債務關係，被告丁○○對被害人戊○○應
        構成強盜財物行為，然被害人戊○○於原審法院審理時
        證稱：「我跟被告他們說，如果丙○○有欠你們錢，多
        的話我沒辦法，如果在2萬元之內，我可以先墊。」等
        語（見原審法院94年3月31日審判筆錄第6頁），可見案
        發當時被害人戊○○有要幫丙○○償還債務之意思，而
        被害人戊○○既與丙○○同居，甚至被告丁○○更向原
        審法院供稱：戊○○與丙○○係合夥一起販賣安非他命
        ，因此被告認為2人的錢是互通的等語（參見原審法院
        94 年3月31日審判筆錄第36、37頁）。因此，縱令被害
        人戊○○與被告丁○○無債權債務關係，但仍不影響被
        告丁○○主觀上取被害人戊○○之8萬元現金，並無不
        法所有意圖存在之主觀犯意事實。
      又被告丁○○於案發當時係駕駛被害人丙○○之車號7P
        －3411號白色BMW廠牌自用小客車，前往造橋郵局提領
        現金，若謂被告丁○○有強盜之動機及不法所有之意圖
        ，理應會將在其控制中且價值更高之高級轎車據為己有
        ，然事實上，被告丁○○於提領現金後，就將該車開回
        還給被害人丙○○，雖被告丁○○有將鑰匙丟在造橋消
        防隊旁邊，然旋即以電話告知被害人丙○○自行去取回
        該車鑰匙，可見，被告丁○○並無取走該車之意思，由
        此亦足以印證被告丁○○確無不法所有之意圖，甚為灼
        明。
（３）本案關於被告丁○○從被害人戊○○皮包內取走 2萬元現
      金，從被害人丙○○取走皮包內1萬多元及車內零錢， 僅
      有被害人二人之陳述，而被害人丙○○、戊○○二人之陳
      述，既不足以證明被告丁○○有此行為，則揆諸最高法院
      上開判決要旨說明，自難認定部分事實之存在。至被告丁○○雖有持戊○○提款卡前往造橋郵局提領8萬元現金 ，
      及自被害人丙○○租屋處取走半兩市價約 2萬元之安非他
      命，然因被告丁○○既無強盜之動機，亦無強盜之不法所
      有意圖，自難認為被告丁○○該強取行為，符合加重強盜
      罪之構成要件。是被告丁○○辯稱：被告沒有強盜之犯意
      等語，應堪信為真實。
（三）綜上所述，本件事證已臻明確，被告丁○○之犯行，洵堪
      認定，應依法予以論科。
二、按「刑法第302 條第1 項之妨害自由罪，其犯罪行為包括
    『私行拘禁』，及『以其他非法方法剝奪人之行動自由』兩
    種行為態樣；且所謂『以其他非法方法剝奪人之行動自由』
    ，係對於『私行拘禁』之補充規定，如犯罪行為已符合『私
    行拘禁』之規定，即無論處『以其他非法方法剝奪人之行動
    自由』罪名之餘地。又刑法第302 條第1 項之妨害自由罪，
    原以強暴、脅迫為構成要件，其因而致普通傷害，乃強暴之
    當然結果，除另有傷害之故意外，仍祇成立該妨害自由罪，
    尚無同法第277 條第1 項之適用；另於妨害自由行為繼續中
    ，行為人復對被害人為恐嚇之犯行，應屬脅迫之行為，自屬
    包含於妨害行動自由之犯意中，而為妨害被害人行動自由之
    部分行為，不能再論以恐嚇罪，亦非為妨害行動自由罪所吸
    收。」（最高法院93年度台上字第3723號判決要旨參照）。
    「刑法第302 條第1 項之罪，係以私行拘禁，或以其他非
    法方法剝奪人行動自由為其要件；私行拘禁屬於例示性、主
    要性及狹義性之規定，而以其他非法方法剝奪人之行動自由
    ，則屬補充性、次要性及廣義性之規定。故而必須其行為不
    合於主要規定，始有適用次要規定之餘地。若其所為既觸犯
    主要性規定，亦觸犯次要性規定；或由觸犯次要性規定，進
    而觸犯主要性規定者，則應從情節較重之主要性規定予以論
    處。又刑法第302 條第1 項所謂以其他非法方法剝奪人之行
    動自由，係對於同條項私行拘禁之補充規定，上訴人等將人
    私行拘禁，同條項既定有明文，按之主要規定優於補充規定
    之原則，自不應宣告補充規定之罪名。」（最高法院90年度
    台上字第5068號判決要旨參照）。「（一）刑法第302 條
    第1 項之妨害自由罪，原以強暴、脅迫為構成要件，其因而
    致普通傷害，乃強暴、脅迫當然之結果，除另有傷害故意外
    ，仍祇成立該條項之罪，無同法第277 條第1 項之適用。（
    二）刑法第302 條第1 項所謂以其他非法方法，剝奪人之行
    動自由，係對於同條項私行拘禁之補充規定，若於剝奪被害
    人之行動自由後將被害人拘禁於一定之處所，繼續較久之時
    間，即屬私行拘禁。」（最高法院86年度台上字第3619號判
    決要旨參照）。「刑法第302 條第1 項所謂以非法方法剝
    奪人之行動自由，係指以私禁外之非法方法，妨害其行動自
    由而言。若將被害人拘禁於一定處所，繼續較久之時間，而
    剝奪其行動自由，仍屬私行拘禁。」（最高法院85年度台上
    字第4514號判決要旨參照）。
三、次按，「刑法第305條之恐嚇罪， 係指單純以加害生命、
    身體、自由、名譽、財產之事，恐嚇他人致生危害於安全者
    而言。如對於他人之生命、身體等，以現實之強暴脅迫手段
    加以危害要挾，使人行無義務之事或妨害人行使權利，應構
    成刑法第304條之強制罪，而非同法第305條之恐嚇危害安全
    罪。又刑法第302條之妨害自由罪， 係妨害他人自由之概括
    的規定，故行為人具有一定目的，以非法方法剝奪人之行動
    自由者，除法律別有處罰較重之規定（例如略誘及擄人勒贖
    等罪），應適用各該規定處斷外，如以使人行無義務之事，
    或妨害人行使權利為目的，而其強暴脅迫復已達於剝奪人行
    動自由之程度，即祇成立本罪， 不應再依同法第304條論處
    。誠以此項使人行無義務之事，或妨害人行使權利之低度行
    為，應為非法剝奪人之行動自由之高度行為所吸收，不能以
    其目的係在使人行無義務之事，或妨害人行使權利，認為係
    觸犯刑法第302條第1項及第304條第1項之二罪名，而依同法
    第55條從一重處斷。」（最高法院93年度台上字第3309號判
    決要旨參照）。「刑法第302條之妨害自由罪， 係妨害他
    人自由之概括的規定，故行為人具有一定目的，以非法方法
    剝奪人之行動自由者，除法律別有處罰較重之規定，應適用
    各該規定處斷外，如以使人行無義務之事，或妨害人行使權
    利為目的，而其強暴、脅迫復已達於剝奪人行動自由之程度
    ，即祇成立本罪，不應再依同法第304條論處。 誠以此項使
    人行無義務之事，或妨害人行使權利之低度行為，應為剝奪
    人行動自由之高度行為所吸收，不能以其目的係在使人行無
    義務之事，或妨害人行使權利，認為係觸犯刑法第302條第1
    項及第304條第1項二罪名，依同法第55條，從一重處斷。」
    （最高法院92年度台上字第6560號判決要旨參照）。「刑
    法第302條第1項、第304條第1項及第305條之罪， 均係以人
    之自由為其保護之法益。而刑法第302條第1項之罪所稱之非
    法方法，已包括強暴、脅迫或恐嚇等一切不法手段在內。因
    之，如以非法方法剝奪他人行動自由行為繼續中，再對被害
    人施加恐嚇，或以恐嚇之手段迫使被害人行無義務之事；則
    其恐嚇之行為，仍屬於非法方法剝奪行動自由之部分行為，
    應僅論以刑法第302條第1項之罪， 無另成立同法第304條或
    第305條之罪之餘地。」（最高法院89年度台上字第780號判
    決要旨參照）。「刑法第302條第1項之罪， 與同法第304
    條第1項及同法第305條之罪，所保護之法益均為被害人之自
    由。剝奪人之行動自由罪，不外以強暴脅迫為手段，且較他
    罪為重，縱其目的在行無義務之事或妨害他人行使權利或恐
    嚇他人，仍應逕依刑法第302條第1項論處，無適用同法第30
    4條、第305條之餘地。」（最高法院76年度台上字第3511號
    判決要旨參照）。
四、又按，刑事訴訟法第95條第1 項固規定「訊問被告應先告知
    犯罪嫌疑及所犯所有罪名。罪名經告知後，認為應變更者，
    應再告知」，此乃被告在刑事訴訟程序上應受告知之權利，
    為憲法第八條第一項正當法律程序保障內容之一，旨在使被
    告能充分行使防禦權，以維審判程序之公平。而其所謂「犯
    罪嫌疑及所犯所有罪名」，除起訴書所記載之犯罪事實及所
    犯法條外，尚包含依刑事訴訟法第267 條規定起訴效力所擴
    張之犯罪事實及罪名，暨依同法第300 條規定變更起訴法條
    後之新罪名。法院就此等新增之罪名、事實或變更之罪名，
    均應於其認為有新增或變更之時，隨時、但至遲於審判期日
    前踐行告知之程序，使被告知悉而充分行使其防禦權，始能
    避免突襲性裁判，而確保其權益（最高法院90年度台上字第
    3875號判決意旨參照）。亦即上開規定，旨在保障被告之防
    禦權，進而使被告得在正當法律程序下，受公正之裁判，庶
    符法治國原則。惟如被告於原審法院審判進行之際，自始即
    以變更後之犯罪事實及所犯法條（按其情節及刑度均較原起
    訴之犯罪事實及法條為輕）進行防禦，亦即被告自始即期待
    原審法院為有利於其之認定，則本於合目的性之解釋，上開
    刑事訴訟法規定於被告之防禦並不生影響，亦不致使被告受
    突襲性裁判，是該規定於此即應有所限縮，自不以於審判程
    序進行中再行告知為必要，以免程序之浪費，附此敘明。
五、核被告丁○○所為，係犯刑法第277條第1項之普通傷害罪、
    同法第302條第1項之私行拘禁罪。公訴人認被告丁○○應成
    立刑法330條第1項之加重強盜罪，尚有未洽，被告丁○○之
    辯護人亦朝此方向辯護，認為被告丁○○祇成立普通傷害及
    妨害自由等罪名，且被告丁○○於原審法院準備程序及審判
    過程中亦均了解，原審法院認為對被告丁○○之防禦權並不
    生影響，且對被告丁○○有利，揆諸前開說明，原審法院自
    得逕行變更起訴法條。查本案被告丁○○夥同其他二名男子
    ，分持開山刀及鋁棒前往被害人租屋處，要討回購買安非他
    命之價金10萬元，除控制被害人丙○○剝奪其行動自由，於
    綑綁被害人丙○○時遭反抗，乃由持刀之男子砍傷被害人丙○○之左手，並由持鋁棒之男子毆傷被害人丙○○之雙腳，
    此舉已超過妨害自由之強暴手段，雖無證據可證明有重傷害
    之犯意，但顯然有普通傷害之故意；被告丁○○等人又押被
    害人戊○○進入房間，持刀恐嚇被害人戊○○要剁腳筋，迫
    使戊○○交出提款卡並說出密碼，其恐嚇及使人行無義務事
    之行為，均應為剝奪人之行動自由行為所吸收，自不另成立
    刑法第305條第1項之恐嚇罪及同法第304條第1項之強制罪；
    被告丁○○前往造橋郵局提領現金時，將被害人丙○○、戊○○二人拘禁在房間內，由綽號「阿兵」、「豆仔」之男子
    看守，其先前剝奪人行動自由之行為，應為後來之私行拘禁
    行為所吸收，祇論以情節較重之私行拘禁罪。被告丁○○與
    年約三十歲左右綽號「阿兵」、「豆仔」之成年男子間，有
    犯意聯絡及行為分擔，應論以共同正犯。被告丁○○以一行
    為同時同地拘禁二位被害人，為同種想像競合，應依刑法第
    55條前段想像競合犯之規定，從一重處斷。被告丁○○所犯
    上開二罪，有方法、結果之牽連關係，應依刑法第55條後段
    牽連犯之規定，從一重之私行拘禁罪處斷。又被告丁○○於
    案發當時，主觀上既無為自己不法所有之意圖，故其從提款
    機提領現金之行為，尚不構成刑法第339條之2第1項利用自
    動付款設備詐欺罪，附此敘明。原審法院審酌被告丁○○有
    妨害兵役、多次違反麻醉藥品管理條例、違反動產擔保交易
    法、妨害公務、竊佔、違反廢棄物清理法、恐嚇等多項前科
    紀錄，期間曾於88年12月7日，因竊佔案件，經台灣新竹地
    方法院判處有期徒刑7月，於89年5月29日判決確定；又於89
    年12月13日，因違反廢棄物清理法案件，經本院判處有期徒
    刑1年2月，於90年1月20日判決確定；又於90年6月8日，因
    恐嚇案件，經原審法院判處有期徒刑1年，於90年9月20日撤
    回上訴並確定；嗣上開三案件，於91年12月23日，經同院裁
    定其應執行刑為有期徒刑2年7月，於92年7月2日假釋出獄，
    並於93年1月25日縮刑期滿執行完畢，有台灣高等法院被告
    全國前案紀錄表在卷可稽，前科累累，足見其人素行不佳，
    於假釋中不知悔改，再犯本罪，危害當地社會治安不小，犯
    罪手段極為殘暴，惡性非輕，及犯後僅坦承部分犯行，未見
    其徹底悔悟等一切情狀，適用刑事訴訟法第300條，第299
    條第1項前段，刑法第1項第2款，罰金罰鍰提高標準條例第1
    條前段之規定，判決被告丁○○共同私行拘禁罪，量處有期
    徒刑參年陸月。並說明扣案之膠帶2捲，確係與被告丁○○
    同來之「阿兵」所有並帶來，業據被告於警詢中供明稱：是
    「阿兵」用透明膠布（即膠帶）把客廳大門綁住，是「阿兵
    」所有並帶來使用的等語（見偵查卷第25頁），並據被害人
    丙○○、戊○○二人於原審法院陳述甚明，被告丁○○否認
    為其等所有，自非可採，應認扣案之膠帶2捲係與被告丁○○為共同正犯之「阿兵」所有，供渠等犯罪所用之物，應予
    以宣告沒收；另作案用之開山刀及鋁棒各1支，因未據扣案
    ，又非違禁物，為避免將來檢察官執行之困難，原審法院不
    另為沒收之諭知。經核原審法院認事用法均無不合；量刑亦
    屬適當。
六、檢察官對原審判決不服，提起上訴之理由敘述如下：原判決
    諭知被告丁○○共同私行拘禁，處有期徒刑參年陸月，固非
    無見。惟查本件最主要之爭點，即被告丁○○所犯為起訴書
    所認定之加重強盜罪，抑或原審所認定之普通傷害罪及私行
    拘禁罪，端視被告動手強取被害人丙○○、戊○○之財物，
    究係出於強盜之不法所有意圖，還是單純出於自力救助要取
    回十萬元之購買安非他命價款，可從下述之方面加以觀察：
　(1)本案被告丁○○固於警詢及偵、審中，均供稱本件發生之源
  　由，係因其以十萬元價格向丙○○購買安非他命所引起之債
    務糾紛，然細核被告前後之供詞，顯然前後矛盾：(1)其於92
    年11月4日17時35分第1次警詢時，先則供稱：「因該新臺幣
    十萬元是我們三人合資並委託丙○○幫我們購買。」(2)又於
    92年11月4日20時35分第2次警詢時，改稱：「（你稱沒有施
    用安非他命為何要委託丙○○購買安非他命呢？）阿兵、豆
    仔要購買安非他命他們來找我，當時我想丙○○有路線可以
    買，我才邀他們一起購買，想從中賺一點利潤。」「（在現
    場所拿的安非他命是如何得來？）是由丙○○主動在房間的
    床底下拿出來給豆仔。」「我提領的新臺幣八萬元及現場安
    非他命半兩，由我與阿兵、豆仔等三人平分。」(3)再於93年
    5月19日原審準備程序時辯稱： 「當時我拿十萬元給丙○○
    買安非他命，當時市價是一兩三萬五到四萬，他答應十萬元
    要幫我買三兩。」「因為桌上有半兩一包安非他命，還有二
    、三小包的安非他命，價值就有二萬元，所以我只領八萬元
    。」(4)復於94年3月31日原審審理時辯稱：「是你跟他買的
    ，還是託他買的？）我跟他買的。」「（十萬元是你的？）
    有一部分是我的，一部分跟朋友借的。」「（你說你有拿丙○○桌上的安非他命？）對。」「（你提出八萬元之後，現
    金有無分給你帶去的那兩個人？）沒有。」可見其就向被害
    人丙○○購買安非他命之原因，有說係三人合資委託丙○○
    購買安非他命，有說係單獨向丙○○購買；就案發時取得半
    兩安非他命的位置，有說是丙○○主動在房間的床底下拿出
    來給「豆仔」，有說是其從桌上拿的；就其「討回」的「八
    萬元」購買安非他命價金，有說是與「阿兵」「豆仔」平分
    ，有說並未分給該二人；可見其說詞漏洞百出，難以令人相
    信。
  (2)又參諸被告當日是帶同「阿兵」、「豆仔」分持球棒、開山
    刀至被害人丙○○住處欲強取財物，於此混亂的情況下，被
    告除非有異於常人之能力，否則如何一眼即能知悉丙○○住
    處桌上的安非他命一包重量為「半兩」即市價約二萬元，而
    取之抵債。是被告所稱有拿取安非他命半兩以資抵債云云，
    應係被告編織欲向丙○○討回十萬元之價金，在盜領被害人
    戊○○的八萬元存款後，虛構企圖自圓其說之辯詞。
  (3)至於被告丁○○指稱有向丙○○購買安非他命一節，經查丙○○除於81年、86年間因違反麻醉藥品管理條例案件，經法
    院分別判處有期徒刑7月、4月確定外，並無其他施用毒品或
    販賣毒品前科。又丙○○之同居人戊○○就算有販賣安非他
    命之前科，但不能以此推論丙○○亦有販賣安非他命之行為
    ，其理甚明。
  (4)又本件被害人丙○○、戊○○遭強取之財物，即丙○○皮包
    內的一萬三千八百元、戊○○皮包內的二萬元、戊○○郵局
    帳戶內的八萬元，加總即已超過十萬元，更遑論被告所稱的
    「半兩安非他命」，故縱如被告所說曾拿十萬元向丙○○購
    買安非他命，但其所強取回之財物已超過十萬元，就此超過
    的部分，被告當具有不法所有之意圖，且不論如何，被告與
    戊○○之間並無何債務關務，則其向戊○○強取財物，顯然
    係基於強盜而非抵債之犯意。再者被害人丙○○、戊○○自
    警詢、偵訊至原審審理時，均對其等皮包內遭取走之金額分
    別為一萬三千八百元、二萬元一節證述不移，若謂其等係一
    開始即為了避免符合被告所主張的十萬元購毒價金，而故意
    捏造該等遭強取之現金及情節，亦匪夷所思。
  (5)綜上所述，被告所辯之欲取回十萬元之購買安非他命價金云
    云，要屬避重就輕之詞，其向被害人丙○○、戊○○二人強
    取財物，顯有強盜之不法所有意圖，是原審之認定容有誤會
    ，請撤銷原審判決，另更為適當之判決。
七、本院查檢察官就被告犯罪事實，應負舉證責任，並指出證明
    之方法，刑事訴訟法第161條第1項定有明文。因此，檢察官
    對於被告起訴之犯罪事實，應負提出證據及說明之實質舉證
    責任，倘檢察官對被告所提出之證據，不足為被告起訴犯罪
    事實之積極證明，或其闡明之證明方法，無從說服法官以形
    成對被告起訴犯罪事實之心證，自不能以推測或擬制方法，
    作為裁判基礎。次按訊問被告應先告知被告得保持緘默，刑
    事訴訟法第95條第2款亦定有明文。查第一審檢察署檢察官
    起訴被告犯有刑法第330條第1項、第221條第1項第1款、第3
    款及第4款之加重強盜罪嫌等情，原審法院對於卷內全部訴
    訟資料，復已逐一剖析，參互審酌，仍無從獲得被訴之上開
    加重強盜犯行之心證。被告對被訴之犯罪事實本得保持緘默
    ，被告未保持緘默，檢察官上訴之上開意旨僅因被告於警訊
    及原審法院偵審中之上開陳述不符，認被告陳述說詞漏洞百
    出，不可採信，惟檢察官並未提出卷宗內有何具體積極證據
    及說服之實質舉證責任，諸多以推測或擬制方法認被告被訴
    犯有上開加重強盜罪犯行，自屬不可採，本院認檢察官上訴
    為無理由，應予駁回。被告上訴意旨否認私行拘禁犯行之辯
    解，經核同屬不可採，為無理由，應併予駁回。
八、據上論結：應依刑事訴訟法第368條，判決如主文。
本案經檢察官甲○○到庭執行職務。
中　　華　　民　　國　　94　　年　　7 　　月　　28　　日
              刑事第二庭  審判長法　官　李　璋　鵬
              　　　　　　　　　法　官　胡　森　田
              　　　　　　　　　法　官　方　艤　駐
上列正本證明與原本無異。
如不服本判決應於收受送達後十日內向本院提出上訴書狀，其未
敘述上訴之理由者並得於提起上訴後十日內向本院補提理由書（
均須按他造當事人之人數附繕本）。
                                書記官　江　玉　萍
中　　華　　民　　國　　94　　年　　7 　　月　　29　　日
附錄本案論罪科刑法條：
刑法第277條第1項：
傷害人之身體或健康者，處3年以下有期徒刑、拘役或１千元以
下罰金。
刑法第302條第1項：
私行拘禁或以其他非法方法，剝奪他人之行動自由者，處5年以
下有期徒刑、拘役或3百元以下罰金。　　　　　　　　　　Ｉ
